臺灣高等法院刑事判決
110年度上重更一字第3號
上  訴  人  臺灣新北地方檢察署檢察官
上  訴  人  
即  被  告  唐世豪



選任辯護人  趙友貿律師
            黃柏融律師
上  訴  人  
即  被  告  陳天賜



選任辯護人  簡大易律師
上列上訴人等因被告等殺人等案件，不服臺灣新北地方法院108
年度重訴字第39號，中華民國109年7月23日第一審判決（起訴案
號：臺灣新北地方檢察署108年度偵字第27542、29139、30846號
），提起上訴，判決後，經最高法院發回更審，本院判決如下：
    主  文
上訴駁回。
    事  實
一、辛○○、庚○○與江昶濬(所涉本件共同殺人及損壞屍體犯行，
    業經原審法院判決應執行有期徒刑18年，並經本院前審判決
    駁回上訴確定)分別係施政雄經營地下錢莊【址設新北市○○
    區○○路00巷0號4樓（亦為施政雄之住所，下稱泰山公司）、
    桃園市○○區○○○路○段00巷000號14樓（下稱桃園公司）】員
    工，辛○○在泰山公司負責接洽客人，庚○○與江昶濬則負責桃
    園公司業務。庚○○就公司放款、對帳等業務處理事項，先前
    常與施政雄發生口角爭執，且聽聞施政雄在外放話要處理庚○○，因而萌生殺害施政雄之念頭，適辛○○屢因工作效率不佳
    而遭施政雄責罵，對施政雄亦有心生不滿，2人遂於民國108
    年5月間，在某熱炒店餐敘（江昶濬亦同前往餐敘），期間
    庚○○、辛○○各自抱怨與施政雄間有上開不愉快之情時，庚○○
    提議殺害施政雄，辛○○認同庚○○之提議，江昶濬在旁僅有聽
    聞而未置一詞。於該次聚餐結束後至108年6月16日前某日，
    庚○○、辛○○知悉泰山公司另1名員工黃浩儀將於108年6月16
    日休假、不在泰山公司，2人即計畫於該日共同殺害施政雄
    ，期間庚○○亦數次邀約江昶濬一同殺害施政雄，表示江昶濬
    僅需負責抱住施政雄、控制施政雄行動即可，且殺害施政雄
    後，將由庚○○當老闆，會自放款收回款項內，抽2成作為江
    昶濬獎金等語，江昶濬為圖謀上開利益，應允參與庚○○、辛○○共同殺害施政雄之計畫。庚○○、辛○○、江昶濬3人遂共同
    基於殺人之犯意聯絡，庚○○先指示辛○○於108年6月16日伺機
    殺害施政雄，然辛○○於同日11時46分許，在泰山公司聯繫庚○○，稱其與施政雄已回泰山公司，不敢單獨動手等語，庚○○
    則向其表示會過去幫忙後，即告知江昶濬因辛○○不敢下手，
    其等要過去泰山公司幫忙等語，庚○○乃於同日15時50分許致
    電施政雄，以要繳交放款收回之現金新臺幣（下同）120萬
    元為由，推由江昶濬駕駛白色國瑞ALTIS、車牌號碼000-000
    0號自用小客車（下稱A車），搭載庚○○自桃園公司出發，於
    同日17時7分許抵達泰山公司，庚○○自備長約10至15公分(起
    訴書誤載為約25公分)之水果刀1支放置在褲子口袋內後，與
    江昶濬一同進入泰山公司。約10分鐘後，庚○○因放款、對帳
    等事與施政雄在客廳發生口角，即以右手自褲子口袋內取出
    其所有、預藏之水果刀1支，除去刀鞘後朝施政雄右腹部猛
    刺1刀，致施政雄身體該處大量失血，江昶濬見狀即依其等
    先前計畫、自後方環抱施政雄，使施政雄無法掙扎防衛，辛○○見狀並至房間內拿取其所有之開山刀1支（即附表二編號2
    2所示之物）衝進客廳，以右手持開山刀接續朝施政雄之頸
    部砍殺1刀、刺向左腹部1刀，造成施政雄頸部、腹部均大量
    出血。施政雄因全程遭江昶濬以上開方式控制行動而無法掙
    脫，且遭庚○○、辛○○以上開方式砍殺、刺殺，乃向庚○○等人
    稱「有話好好商量」等語後，旋即倒地不起。庚○○待施政雄
    倒地約10分鐘後，確認施政雄已無呼吸反應，施政雄遂於同
    日17時30分許因出血性休克而死亡。
二、庚○○、辛○○及江昶濬3人見施政雄死亡後，乃當場商議將施
    政雄之屍體搬運至江昶濬祖父江阿生位於宜蘭縣○○鄉○○路0
    段0號之1老家旁空地（下稱焚屍地點），以焚燒方式損壞施
    政雄之屍體消滅跡證。3人謀議既定，且為清理泰山公司殺
    人現場，乃推由江昶濬前往泰山公司附近之美廉社購買潔霜
    地板清潔劑3瓶、Simple Life輕巧抽取面紙1件、新北市環
    保局環保萬用袋零售（10L）1包、安全火石打火機1個、酒
    精清潔劑等物品，庚○○、辛○○則將施政雄屍體抬進泰山公司
    之主臥室浴室浴缸內、以蓮蓬頭沖洗血跡，江昶濬返回泰山
    公司後持上開物品清理客廳所沾染之血漬，約進行2小時許
    。庚○○、辛○○於清洗施政雄屍體完畢後，庚○○、辛○○、江昶
    濬3人乃另行共同基於損壞屍體之犯意聯絡，推由辛○○先以2
    個黑色大垃圾袋裝施政雄屍體，再與庚○○共同將施政雄屍體
    裝進現場所取得之金邊深藍色行李箱（下稱深藍行李箱）後
    ，將深藍行李箱再裝進紙箱內，再由江昶濬及辛○○共同搬下
    樓，置入辛○○所駕駛白色馬自達牌、車牌號碼000-0000號自
    用小客車（下稱B車）後車廂，庚○○則持現場清理後之垃圾
    ，及取走施政雄所有之黑色手提包、IPHONE廠牌行動電話2
    支（其中1支白色、門號0000000000號）下樓後，一同搭乘
    由江昶濬駕駛之A車離開泰山公司。迨同日20時許至21時許
    間，辛○○駕駛載送施政雄屍體之B車抵達焚屍地點，而江昶
    濬則駕駛搭載庚○○及上開物品之A車，先返回江昶濬位於桃
    園市○○區○○路00號4樓住處，將施政雄上開行動電話2支藏放
    在房間內衣櫃，庚○○、江昶濬2人為供焚燒施政雄屍體用，
    復至附近統一超商購買5公升之瓶裝水，將內裝水倒掉，再
    至位於桃園市龜山區文化一路某處（近林口交流道北上處）
    中油加油站，以上開空瓶裝滿汽油方式購買汽油後載往焚屍
    地點，並於翌（17）日1時許至2時許間抵達，辛○○則已在焚
    屍地點久候多時。3人見面後，遂由江昶濬駕駛A車搭載庚○○
    、辛○○一同前往宜蘭縣羅東鎮某統一超商購買換洗上衣3件
    、至某頂好超市購買烤肉用品（夾子、烤肉架、香腸、肉片
    ）、木炭約3、4包、內褲3件、拖鞋約2、3雙後折返焚屍地
    點，先由辛○○持現場取得之鏟子在地面挖洞後，再由辛○○與
    江昶濬將上開裝施政雄屍體之紙箱自B車後車廂搬出，並將
    施政雄之屍體依序自紙箱、深藍行李箱取出，放置在上開挖
    掘之空洞內後，再將其等購買之開木炭覆蓋於施政雄屍體上
    ，並撿拾附近木頭放置在施政雄屍體周遭，並推由辛○○將上
    開購置之汽油澆淋在施政雄屍體上，再以打火機點火引燃，
    以此方式焚燒、損壞屍體，期間庚○○、江昶濬則於焚屍地點
    旁假裝生火烤肉以避人耳目。燒燬屍體過程中，因恐無法完
    全滅屍，3人並分別添加木炭、木頭及汽油助燃。迨持續焚
    燒至同（17）日4時許至5時許，因木炭用罄，然屍體尚未完
    全燒燬殆盡，辛○○遂駕駛A車搭載庚○○再次前往羅東某頂好
    超市購買木炭約3、4包，江昶濬則留在現場添加木頭及把風
    ，待庚○○、辛○○返回後，接續以上開方式焚燒屍體。期間辛○○則不時撥動屍體，見有殘骨即以鏟子或大石頭搗碎，並一
    併燒毀上開手提包、垃圾、裝屍體之垃圾袋、紙箱等物。迄
    同日12時至13時許，3人確認施政雄屍體業已焚毀殆盡、未
    有屍骨留存後，辛○○即駕駛B車返回臺北，庚○○則指示江昶
    濬將上開行李箱丟棄在焚屍地點附近草叢後，搭乘江昶濬駕
    駛之A車離去，途中行經宜蘭縣壯圍鄉某不詳處所之圳溝及
    宜蘭縣○○鄉○00000號路燈對面圳溝，庚○○則指示江昶濬將持
    供本案殺人用之水果刀及開山刀各1支分別丟棄在該處。
三、嗣於同月18、25、26日，庚○○均指示江昶濬攜帶施政雄上開
    行動電話2支出門，由江昶濬駕駛A車搭載庚○○，庚○○則以上
    開行動電話回覆施政雄家屬之訊息，使家屬誤認施政雄斯時
    尚生存，藉此躲避檢、警查緝；復於同年7月22日晚間某時
    ，庚○○因遭警方約詢，即指示江昶濬將施政雄上開行動電話
    2支均丟棄在桃園市○○區○○路0段0000號對面水溝內，江昶濬
    則於同（7）月某日，再次返回焚屍地點旁空地將行李箱取
    走、改丟棄在宜蘭縣○○鄉○○路0段000號對面空地，並於同年
    8月11日某時許，與庚○○一同返回焚屍地點檢查；又庚○○於
    同年8月底指示江昶濬返回焚屍地點，以鏟子將該處之土、
    木炭裝桶後傾倒至附近溝渠。嗣因施政雄之母丙○○發覺施政
    雄失蹤後報警，始循線查獲上情，並於同年9月9日13時15分
    許，經江昶濬指認，在宜蘭縣○○鄉○00000號路燈對面圳溝內
    ，扣得如附表二編號22所示之開山刀1支，始查悉上情。
四、案經丙○○、甲○○、施振雄之妹乙○○、己○○、施振雄之姐戊○○
    、施振雄之兄丁○○告訴及新北市政府警察局林口分局報告臺
    灣新北地方檢察署檢察官偵查起訴。
    理  由
壹、證據能力部分：
一、按被告以外之人（包括證人、鑑定人、告訴人、被害人及共
    同被告等）於審判外之陳述雖不符刑事訴訟法第159條之1至
    之4等四條之規定，然經當事人於審判程序同意作為證據，
    法院審酌該言詞陳述或書面陳述作成時之情況，認為適當者
    ，亦得為證據；當事人、代理人或辯護人於法院調查證據時
    ，知有刑事訴訟法第159條第1項不得為證據之情形，而未於
    言詞辯論終結前聲明異議者，視為有前項之同意，同法第15
    9條之5定有明文。立法意旨在於傳聞證據未經當事人之反對
    詰問予以核實，原則上先予排除。惟若當事人已放棄反對詰
    問權，於審判程序中表明同意該等傳聞證據可作為證據；或
    於言詞辯論終結前未聲明異議，基於尊重當事人對傳聞證據
    之處分權，及證據資料愈豐富，愈有助於真實發見之理念，
    且強化言詞辯論主義，使訴訟程序得以順暢進行，上開傳聞
    證據亦均具有證據能力。查本件以下所引用之被告以外之人
    於審判外之供述證據，因檢察官、上訴人即被告庚○○、辛○○
    (下稱被告2人)及其等辯護人已於本院準備程序及審判程序
    時對其證據能力均表示沒意見（見本院卷第244至248、427
    至431頁)，且迄至言詞辯論終結前均未聲明異議，而本院審
    酌上開供述證據資料製作時之情況，無不當取供及證明力明
    顯過低之瑕疵，認以之作為證據應屬適當，揆諸前開規定，
    本院亦認為均應有證據能力。
二、另本院以下援引之其餘非供述證據資料，檢察官、被告2人
    及其等辯護人已於本院準備程序及審判程序時對其證據能力
    均表示沒意見（見本院卷第248至256、431至452頁），且其
    中關於刑事訴訟法第164條第2項規定，證物如為文書部分，
    係屬證物範圍。該等可為證據之文書，已經依法踐行調查證
    據之程序，即提示或告以要旨，自具有證據能力，併此敘明
    。　　
貳、實體部分：
一、認定犯罪事實之理由與依據：　　　　
(一)訊據被告2人對於有殺人及毀損屍體之事實固均坦承不諱，
    惟均矢口否認係事前謀議殺被害人施政雄（下稱被害人）云
    云。被告庚○○辯稱：其未與被告辛○○、同案被告江昶濬事前
    謀議殺人，案發當日事發突然，其沒有要謀財害命、指示被
    告辛○○、同案被告江昶濬殺害被害人，也沒有說要殺死被害
    人、要給江昶濬獎金或向江昶濬說殺死被害人你就可以當老
    闆等語，其雖曾在快炒店時情緒激動下說要處理被害人，但
    此僅係因酒精催化及長期受被害人辱罵，且因被害人長期施
    用毒品導致公司帳目處理混亂而影響其權益，所為之開玩笑
    口吻，係同事間飲酒作樂後之愚妄之言，並非指要殺害被害
    人；案發當日係因遭受被害人不斷侮辱，一時情緒失控，才
    會拿隨身攜帶之10至15公分長水果刀嚇被害人，但沒有控制
    住，就刺到被害人，後來江昶濬過來壓住被害人，被告辛○○
    朝被害人脖子猛砍、刺被害人腹部1刀，後來發現被害人沒
    有呼吸；其等間並非有計劃的具體討論應以何種手段處理被
    害人，亦未曾討論處理被害人之屍體，故本案與其他刑案之
    被告對於犯罪之細節、事後處理善後皆有縝密之計劃顯不相
    同，本案並非事先謀議殺害被害人云云（見本院前審卷一第
    340至341頁，本院前審卷二第363至364、380頁，本院卷第2
    10至211頁），被告庚○○之辯護人則辯護稱：被告庚○○並未
    與被告辛○○、江昶濬謀議殺人，被告庚○○、辛○○與同案被告
    江昶濬在熱炒店時因為各自均與被害人有糾紛，開玩笑說要
    處理施政雄，非對於犯罪有詳細計畫、謀財產上利益，否則
    應會提早購買相關用具；另由被告庚○○、辛○○與同案被告江
    昶濬於案發現場可知，其等實無預料本件殺人案件之發生，
    否則豈會被告庚○○刺到被害人一刀後，江昶濬再拉住被害人
    ，防止被害人傷害被告庚○○，本案如係預謀殺被害人，其等
    應會有詳細分工，為免被害人掙脫、報警、大聲呼救，應係
    由其中1人或2人控制被害人行動後，由其他人再為砍殺才是
    ，是依其等殺人模式，非屬詳細計劃之預謀殺人；況案發現
    場為一般民宅，為被害人充當辦公室使用，都會有員工或其
    他鄰居出入，如被告庚○○係預謀殺人，應會擔心被他人看到
    ，足見本案非屬預謀殺人；又案發時被告庚○○原係要與被害
    人好好商談解決紛爭，詎遭受被害人言語刺激、一時激動而
    持隨身攜帶之水果刀刺被害人，其係隱藏著義憤所為之行為
    ，並非有堅定意圖欲置被害人於死；又庚○○從事地下錢莊工
    作平日均攜帶水果刀，案發時所使用之水果刀長度為10至15
    公分，並非原判決認定之25公分云云（見本院前審卷一第34
    1至342頁，本院前審卷二第381至382頁，本院卷第391、471
    頁）。被告辛○○辯稱：我們沒有一起討論要殺害被害人，我
    有砍被害人肩膀，不是原審寫的頸部；其係一時衝動而殺被
    害人，並未想要致被害人於死云云（見本院前審卷一第341
    頁，本院前審卷二第380頁，本院卷第243頁），被告辛○○之
    辯護人則辯護稱：被告辛○○雖坦承殺人犯行，然其係持刀揮
    砍施政雄左肩膀，並非頸部，原審此部分認定有誤；又被告
    辛○○於聚餐時雖有與被告庚○○談到要處理施政雄，但後來並
    沒有就此為詳細的計畫；另依被告辛○○於偵查中供稱其在泰
    山公司房間內看帳本，聽到客廳大聲的講話聲，出去就看到
    江昶濬從後面腋下架住被害人，被告庚○○則手持水果刀，其
    就進去房間拿出開山刀等語，如本案係預謀殺人，當時在房
    間內聽到外面爭吵聲之被告辛○○，即應手持開山刀直接出房
    間砍殺被害人，而非聽聞其等爭吵後，自房間出來確認後，
    又再回頭進去拿開山刀至客廳；另就清理案發現場所購置之
    清潔用品、衛生紙、環保局專用垃圾袋等物，皆係被告辛○○
    等人殺被害人後，始在公司附近的美聯社添購，而非行兇前
    預先購買，顯見本案係屬突發案件，並非預謀殺人云云（見
    本院前審卷一第342頁，本院前審卷二第383頁，本院卷第13
    6至137、472至473頁）。惟查：
 1、事實欄一部分（即殺人部分)：
  ⑴被告2人共同殺害被害人之事實，業據被告2人於原審、本院
    前審及本院審理中均坦承不諱(見原審卷一第39至51、237至
    249、277至291、329至340頁，原審卷二第17至20、227至34
    3頁，本院前審卷第171至176、327至346，本院前審卷二第1
    9至31、61至66、第215至219、347至349、361至398、571至
    575頁，本院卷第257、426、453至458頁)，並據證人即同案
    被告江昶濬於偵查、原審、本院前審審理中證述明確（見10
    8年度他字第5960號偵卷【下稱他5960卷】第525至527、532
    至534頁，108年度偵字第2654號偵卷【下稱偵27542卷】二
    第507至509頁，原審卷二第279至280頁，本院前審卷二第19
    至35頁），核與告訴人即被害人之母丙○○（見偵27542卷一
    第345至346頁）、告訴人即被害人妹婿甲○○（見他5960卷第
    49至51頁）、告訴人即被害人之妹乙○○（見他5960卷第37至
    39頁，偵27542卷一第553至554頁）、證人即同案被告江昶
    濬之母鄧瑞馨（見偵27542卷一第289至292頁）、證人即被
    害人經營地下錢莊員工黃浩儀（見他5960卷第41至42頁）證
    述情節相符，復有被害人填寫之薪資紀錄1份（見他5960卷
    第439至449頁）、行事曆翻拍照片1份（見他5960卷第451頁
    ）、水果刀樣式相片1份（見偵27542卷一第563頁）、尋獲
    之開山刀相片1份（見偵27542卷一第609至627頁）、尋獲開
    山刀位置之Google地圖1份（見偵27542卷一第543頁）、開
    山刀丟棄處附近及尋獲過程相片1份（見偵27542卷一第577
    至607頁）、檢察官108年9月24日、108年10月8日、108年10
    月21日勘驗筆錄各1份（見偵27542卷二第37至42、71至77、
    93至99頁）、新北市政府警察局現場勘察報告及附件現場圖
    、現場勘察相片、勘察採證同意書、證物清單、刑事案件證
    物採驗紀錄表、108年9月17日新北警鑑字第1081751400號鑑
    驗書、108年10月4日新北警鑑字第1081872032號鑑驗書各1
    份（見偵27542卷二第377至461頁）、江昶濬於偵查中繪製
    之水果刀圖1份（見偵27542卷二第515頁）、被告2人及江昶
    濬標示被告辛○○及被告庚○○持刀攻擊施政雄位置之圖示各1
    份（見原審卷一第295至305頁）、內政部警政署刑事警察局
    109年7月13日刑鑑字第1090047462號函1份等（見原審卷四
    第47頁）附卷可稽，及如附表二編號22所示被告辛○○持供殺
    害被害人之開山刀1支扣案可資佐證，是被告2人上揭任意性
    自白確與事實相符，應堪採信。
  ⑵被告庚○○持供殺害被害人之水果刀型式：
　　參諸證人即共同被告辛○○於偵查中證稱：案發時見被告庚○○
    手上拿長約25公分的水果刀1把等語（見他5960卷第508頁）
    ，及證人即同案被告江昶濬於偵查及原審審理中證稱：案發
    時被告庚○○所持為一般水果刀，包括刀柄長度共計約8至10
    公分，可放在口袋、不露出刀柄，外人不易察覺等語（見偵
    27542卷二第507頁，原審卷二第279頁），並手繪水果刀圖1
    紙（見偵27542卷二第515頁），被告庚○○所持用之水果刀因
    未據扣案，且被害人屍體已遭焚燬，致無從比對，則參諸被
    告庚○○於本院前審理中供承所持用之水果刀長約10到15公分
    等語（見本院前審卷一第341頁），基於罪疑唯輕、有利被
    告原則，應認案發時被告庚○○所持用水果刀長約10至15公分
    。
  ⑶另參諸被告辛○○係持開山刀接續朝施政雄之頸部砍殺1刀，辛○○砍的力道蠻大，施政雄血有噴出來等情，業據證人即共同
    被告庚○○於偵查中證述明確（見他5960卷第550頁），核與
    證人即同案被告江昶濬於偵查中證稱：被告辛○○從被害人後
    頸部砍，被害人有血流出來等語相符（見他5960卷第526頁
    ），又觀卷附被告辛○○繪製之持刀攻擊被害人位置之圖示1
    紙（見原審卷一第295頁），其自承刺被害人之處在鎖骨部
    、近外頸部之區域及左腹部，而被害人鎖骨部、近外頸部之
    區域，距離被害人頸部不遠，況參以被害人遭砍後噴或流血
    狀態，衡情被告辛○○所砍應為血管密集之頸部處，是本件堪
    認案發時被告辛○○係持開山刀接續朝被害人之頸部砍殺1刀
    後，刺向左腹部1刀至明。被告辛○○及其辯護人辯稱：被告
    辛○○係砍施政雄肩膀云云，自不足採。
　⑷被告2人及其等辯護人雖均辯稱：本案被告2人事前並無謀議
    殺人云云，惟查：
　①參諸證人即共同被告庚○○於偵查中證稱：案發前曾多次遭被
    害人罵，我曾跟江昶濬開玩笑說要殺被害人等語（見他5960
    卷第549至550頁），及原審審理中證稱：案發前約1個月在
    快炒店，我藉酒意抱怨被害人，因太激動就向被告辛○○脫口
    而出說要殺被害人施政雄，被告辛○○竟然說好，其後在工作
    時，我向江昶濬以開玩笑方式提及上情，並說原來被告辛○○
    那麼討厭被害人，江昶濬聽後沒有任何表示，後來我、被告
    辛○○、江昶濬在快炒店還或薑母鴨店一起吃飯時，被告辛○○
    突然說要對被害人下手，當下我和江昶濬以為在開玩笑，我
    沒有回應，江昶濬沒有表示同意或不同意，案發當日早上，
    被告辛○○打電話給我說他想要動手，但不敢，問我能否過去
    幫他？我當下才知被告辛○○是認真的等語，後來我有跟江昶
    濬說被告辛○○打來、說要動手不敢動手、叫我們過去幫他，
    且被告辛○○好像是認真的等語，當天我前往案發地，是想說
    去跟被害人聊一聊，讓辛○○打消念頭等語（見原審卷二第26
    2至268、271至272頁）。
　②證人即共同被告辛○○於偵查中證稱：108年5、6月間，我、被
    告庚○○、江昶濬一起吃飯2次，有談到不滿被害人經營，被
    告庚○○有提到要殺掉被害人，我跟江昶濬都認同，108年6月
    16日前3天我跟被告庚○○在新莊快炒店吃飯時（江昶濬不在
    場），被告庚○○的意思是由我先在泰山公司將被害人處理掉
    ，但我說我下不了手，被告庚○○說他知道、他會到泰山公司
    找我、協助我等語（見他5960卷第506至507頁），及於原審
    、本院前審審理中證稱：我、被告庚○○、江昶濬之前曾互相
    抱怨被害人，因被害人會罵我們，案發前，在熱炒店，我、
    被告庚○○、江昶濬在場，被告庚○○說要殺被害人，問我跟江
    昶濬要不要一起去，但沒有確切的計畫、沒有明確指派何事
    ，江昶濬在場沒有講話、反應，過程中提到殺害被害人後，
    我有提到要燒掉，案發前幾天，被告庚○○叫我於108年6月16
    日找被害人說一些工作上不愉快之事，若談不妥，被告庚○○
    有說要我自己用公司的刀下手，但我跟被告庚○○說我下不了
    手，被告庚○○說他會到泰山公司找我等語（見原審卷二第23
    4至238、248至255頁，本院前審卷二第23至27頁）。
  ③證人即同案被告江昶濬於偵查中證稱：被告庚○○最初跟我提
    議要殺被害人是約108年5月間，不清楚被告庚○○要殺被害人
    的原因，但案發當天被告庚○○說若被告辛○○下不了手，要我
    過去幫忙，被告庚○○說3、4次，我因利慾衝心、受不了誘惑
    ，才跟被告庚○○去等語（見他5960卷第525至526、534頁）
    。　
  ④證人即桃園公司員工蔡明峰於偵查中證稱：108年6月底，被
    告庚○○出資在桃園市○○區○○街0號2樓成立新公司，新公司是
    由江昶濬出面承租，新公司收款帳戶除原本被告庚○○、辛○○
    帳戶外，又多了我、江昶濬的帳戶，我跟江昶濬帳戶匯入款
    項，由江昶濬領取後轉交給被告庚○○等語（見他5960卷第32
    1至329、335頁），另經警搜索桃園市○○區○○街0號2樓，亦
    扣得江昶濬帳戶存摺5本，有新北市政府警察局林口分局搜
    索扣押筆錄、扣押物品目錄表各1份附卷可參（見偵27542卷
    一第251至263頁）。
　⑤另徵諸同案被告江昶濬於偵查中供稱：被告庚○○向我表示若
    做掉被害人由他當老闆，收回來之款項內抽2 成當作我獎金
    ，我因想賺錢而同意參與殺害被害人等語（見偵27542卷一
    第150頁），並自承稱：我與被害人沒有恩怨，亦無債務糾
    紛，我不會被被害人責罵，因我在桃園公司很少跟被害人有
    交集，被害人若有事會打給被告庚○○等語（見偵27542卷一
    第509至510頁）。
　⑥依證人即共同被告庚○○、辛○○、同案被告江昶濬及證人蔡明
    峰等人上開證述內容及扣案物，足認本件被告2人顯係因平
    日常遭被害人工作上之責備或口角，在熱炒店各自抱怨被害
    人後，被告庚○○提議殺害被害人，被告辛○○認同被告庚○○之
    提議，同案被告江昶濬在旁僅有聽聞而未置一詞、尚未應允
    共同參與，於該次聚餐結束後至108年6月16日前某日，被告
    2人乃計畫於108年6月16日共同殺害被害人；又依同案被告
    江昶濬與被害人關係尚稱良好，江昶濬原本並無共同殺害被
    害人之動機，如非在上開期間被告庚○○亦數次邀約江昶濬一
    同殺害被害人，並表示殺害被害人後，將由被告庚○○當老闆
    ，會自放款收回款項內，抽2成作為江昶濬獎金等語，則江
    昶濬實無須甘冒涉犯殺人重罪之風險，變更其態度轉而同意
    共同參與殺害被害人；況參以案發後被告庚○○亦另成立由江
    昶濬出面承租、位在桃園市○○區○○街0號2樓之新公司，並增
    加江昶濬之帳戶作為收款帳戶而言，此益徵同案被告江昶濬
    係為圖謀上開利益，轉而同意參與殺害被害人，是被告2人
    與同案被告江昶濬事前確有共同殺害被害人之謀議甚明。
　⑦綜上所述，被告2人及其等辯護人辯稱：本案被告2人事前並
    無謀議殺人云云，顯係事後卸責之詞，均不足採信。
２、事實欄二部分（即損壞屍體部分)：
  ⑴上開事實，業據被告2人於原審、本院前審及本院審理中均坦
    承不諱(見原審卷一第39至51、237至249、277至291、329至
    340頁，原審卷二第17至20、227至343頁，本院前審卷第171
    至176、327至346，本院前審卷二第19至31、61至66、第215
    至219、347至349、361至398、571至575頁，本院卷第257、
    426、453至458頁)，並據證人即同案被告江昶濬於偵查、原
    審、本院前審審理中證述明確（見他5960卷第525至527、53
    2至534頁，偵27542卷二第507至509頁，原審卷二第279至28
    0頁，本院前審卷二第19至35頁），並有A車高速公路通行紀
    錄1份（見他5960卷第69至77頁）、被告庚○○持用門號00000
    00000號、施政雄持用門號0000000000號於案發時之行動數
    據各1份（見他5960卷第81頁）、A車、B車車籍資料各1份（
    見他5960卷第113、121頁）、遠通電收股份有限公司108年8
    月15日總發字第1080001436號函暨所附A車、B車等車輛通行
    國道ETC相關資料1份（見他5960卷第229至289頁）、員警開
    挖蒐證相片1份（見偵27542卷一第96頁，偵27542卷二第353
    頁）、頂好羅東店於108年6月17日監視器錄影畫面截圖1份
    （見偵27542卷一第99至109、117頁）、木炭外包裝相片1份
    （見他5960卷第431至435、567 、573頁）、現場勘察初步
    相片1份（見偵27542卷一第373 至376頁）、行李箱相片1份
    （見偵27542卷一第365至371頁）、乙○○於施政雄遭焚化處
    附近撿拾疑似施政雄骨骸相片1份（見偵27542卷一第559頁
    ）、圓鍬樣式相片1份（見偵27542卷一第561頁）、美聯社
    泰山民族店交易明細1份（見偵27542卷二第103頁）、新北
    市政府警察局現場勘察報告及附件現場圖、現場勘察相片、
    勘察採證同意書、證物清單、刑事案件證物採驗紀錄表、10
    8年9月17日新北警鑑字第1081751400號鑑驗書、108年10月4
    日新北警鑑字第1081872032號鑑驗書各1份（見偵27542卷二
    第377至461頁）、新北市政府消防局火災鑑定實驗室108年1
    1月14日火災證物鑑定報告1份（見偵27542卷二第475頁）、
    加油站之加油紀錄2紙、門號0000000000、0000000000號之
    行動數據各1份等（見偵27542卷二第645至652頁）在卷可參
    ，是被告2人上開任意性自白確與事實相符，均堪採信。
  ⑵至公訴意旨雖另指被告庚○○有點火引燃燒毀屍體、添加汽油及焚燒屍體過程中有不時撥動屍體，見有殘骨即以鏟子或大石頭搗碎云云。惟查，參諸證人即同案被告辛○○於原審證稱：是我點火燒毀被害人屍體，我、江昶濬負責看顧燃燒之屍體，被告庚○○偶爾幫忙放木頭等語（見原審卷二第244、247頁），證人即同案被告江昶濬於原審證稱：被告辛○○將汽油澆在屍體上、敲碎骨頭，我在旁烤肉、把風，被告庚○○則偶爾看一下焚燒狀況、沒有敲碎骨頭等語（見原審卷二第277至279頁），及參以被告庚○○於原審亦否認此部分事實（見原審卷一第285頁），堪認案發時點火燃燒被害人屍體、搗碎殘骨者應係被告辛○○無訛。至證人即同案被告辛○○於原審固曾證稱：其與庚○○、江昶濬均有於最後清理現場時，見有殘骨即以鏟子或大石頭搗碎云云（見原審卷二第252至253頁），惟共同被告辛○○前開不利於被告庚○○部分之證述，核與證人即同案被告江昶濬上開證述內容顯然不符，且卷內亦無其他補強證據足資擔保證人即共同被告辛○○上開證述內容真實性，尚難僅憑共同被告辛○○前開單一不利於被告庚○○之證述，遽認被告庚○○有上開公訴意旨所指之事實，併此敘明。
(二)綜上所述，本案事證明確，被告2人上開犯行，均堪認定，
    應予分別依法論科。　　　
二、論罪部分：
(一)核被告2人就事實欄一所為，均係犯刑法第271條第1項殺人
    罪；就事實欄二所為，均係犯刑法第247條第1 項損壞屍體
    罪。
(二)被告2人與同案被告江昶濬間，就殺人及損壞屍體犯行，均
    有犯意聯絡及行為分擔，均為共同正犯。
(三)被告辛○○持刀向被害人揮砍頸部、刺向腹部等行為，在主觀
    上顯係基於單一之殺人犯意，且係在密切接近之時、地所為
    ，依一般社會觀念難以強行分開，應包括評價為一行為，而
    論以接續犯；又被告2人與同案被告江昶濬焚燒屍體等行為
    ，時空環境密接，亦侵害同一法益，各行為之獨立性極為薄
    弱，依一般社會健全觀念，在時間差距上難以強行分開，亦
    應視為數個舉動之接續實行，僅論以接續犯之一罪已足。原
    審就此部分漏未敘明，尚有微瑕，應予補充。
(四)被告2人就上開殺人及損壞屍體犯行，犯意各別，行為互殊
    ，均應予分論併罰。
三、駁回上訴之理由
(一)原審以被告2人罪證明確，適用刑法第271條第1項、第247條
    第1項、第28條、第51條第4款、第5款、第37條第1項、第38
    條第2項等規定，並考量檢察官、被告2人及其等辯護人之量
    刑意見，兼衡酌告訴人乙○○、丙○○、戊○○、甲○○、己○○、丁○○所稱被告犯行重大而無意願和解，且被告犯後態度不佳。
    其燒毀施政雄屍體更致無法辦理繼承，惡性重大之意見，又
    審酌下列事項：
 1、殺人部分：
　⑴刑種之選科：
　①刑法第271條第1項之殺人罪將死刑作為主刑選科範圍，參酌
    公民與政治權利國際公約及經濟社會文化權利國際公約（下
    稱公政公約）第6條第2項、公政公約施行法第2條等規定，
    以「最嚴重罪刑」至少必須是「無理剝奪他人生命」，且依
    刑法第271條第1項規定之保護法益而言，採擇無期徒刑或有
    期徒刑應考量對生命權侵害程度之高度，並就其對上開刑種
    所得彰顯之功能及效果為適當量刑評價。本案被告2人與同
    案被告江昶濬共同殺害被害人，係基於事前預謀，業經前開
    認定，被告2人於共同謀議時至下手行兇前，被害人之生命
    權均係處於高度受侵害之潛在風險之中，被告2人顯現高度
    法敵對意識之狀態持續，乃至確實共同下手行兇時，該潛在
    風險即瞬間轉化為實害，並致被害人生命權受侵害而喪失，
    是該預謀殺人之犯罪情節，較一般臨時起意而涉犯殺人犯行
    者，對於生命權之侵害程度顯然較高；至於其犯罪時所受之
    刺激，本案既是預謀為之，被告庚○○雖辯以係因當下又與施
    政雄發生口角，始一時衝動下手行兇等語，然此本即係被告
    2人犯罪計畫之一部，難認其等於行兇當時受有何預期外之
    刺激，而足當減輕其罪責之事由；關於其犯罪手段，被告庚○○係以其所持有之水果刀刺殺、被告辛○○則係使用開山刀砍
    殺及刺殺，且均係以上開凶器直接殺害被害人，行兇位置亦
    均係在人體重要器官、血管等部位，其手段雖令人髮指，然
    此要與其他一般持銳器所為之殺人行為，並無足評價其方式
    有屬過度兇殘暴虐之情；而被害人為被告2人之老闆，雙方
    僅具雇傭關係，被告2人均供稱本案係因長期工作上所生之
    口角爭執及責罵等原因，審酌被告2人與被害人間之關係、
    上開犯罪原因、動機，較之被害人生命權被徹底剝奪之犯罪
    所生實害程度，實無足認有何得予減輕其罪責之正當理由。
　②原審審酌前開事由，認本案係屬預謀犯案，且係以被告2人與
    同案案被告江昶濬等3人共同為之而屬多數人參與之情形，
    雖與前開所指最嚴重之罪之情節未符，而未達罪無可逭、非
    永久與世隔絕，不足以實現正義、維護社會秩序之程度，故
    依前開說明，尚無足以選科死刑作為被告2人科刑之刑種；
    然被告2人上開犯行，對於生命權侵害程度及危險顯較諸於
    臨時起意、單獨行凶之情形為高度，並考量無期徒刑與有期
    徒刑前開規範制度及目的相異之說明，被告2人倘非以選科
    無期徒刑為其科刑基礎，實無足以區別預謀、多數人共犯殺
    人與其他一般殺人犯行情節之輕重，亦無足評價此類案件所
    彰顯之法敵對意識及被害人生命權所受之侵害。
　⑵刑度之酌量：　
　  被告2人應以選科無期徒刑之刑為基礎，已如前述，復斟酌
    被告2人於共同殺害被害人後，期間並未有何對被害人為任
    何救助之情，使被害人之生命隨即消逝，顯見其欲被害人死
    亡之意思明確，且於被害人死亡後所思索商討者，竟是如何
    毀屍滅跡，避免形跡敗露，凡此種種，均已錯失其面對自己
    鑄下大錯、反省悔悟之最佳時機；又被告庚○○嗣後持被害人
    手機佯裝被害人仍生存之假象，且被告庚○○於108年7月23日
    、同年8月14日及被告辛○○於同年7月22日為警詢問時，均仍
    未坦承犯行，反有誤導檢警偵辦之情，被告2人雖嗣於偵查
    中坦承自白，惟復於偵查中羈押解除禁見後，乃至起訴送審
    至原審調查時，均否認殺人犯行，雖嗣於原審準備程序及審
    理中終究坦承犯行，然觀諸被告2人上開歷次違犯本案後之
    態度而言，實難認犯後態度良好，並無足據此作為得以減輕
    其責之理由；又觀諸被告2人如附表一所示之犯罪行為人之
    生活狀況、品行、智識程度等事由，各該事由與殺人之犯罪
    行為間之關聯，均未能認有何足以減輕之相當理由。是就被
    告2人共犯殺人之犯行，科以無期徒刑之刑，核屬罰當其罪
    。　
 2、損壞屍體部分：　　
　　被告2人與同案被告江昶濬共同以上開方式損壞屍體，其結
    果是致該屍體全然滅失而不復存在，對刑法第247條第1項所
    規範保護之法益業已達最嚴重侵害之狀態，且致被害人家屬
    迄今均無從為施政雄辦理後事及繼承程序，家屬悲痛之情，
    無可言喻；併酌量被告2人損壞屍體之動機及目的均係為湮
    滅、掩飾殺人犯行，而觀諸其等嗣後係冷靜分工並清理現場
    ，於焚燒屍體時，亦由被告庚○○及同案被告江昶濬在旁佯裝
    烤肉，以避免形跡敗露，且係以汽油澆淋、堆疊木炭、添加
    柴火等方式持續燃燒直致屍體完全毀滅殆盡，期間被告辛○○
    更有搗碎施政雄遺骨之行為，考量被告2人上開犯罪時所受
    之刺激、手段、情節及犯罪所生之危險或損害，實難認有何
    足以減輕其責之事由，就此部分刑度自應於法定刑內採高度
    之刑，始足以評價上開犯行；另斟酌被告2人分別如附表一
    所示犯罪行為人之生活狀況、品行、智識程度等事由，衡酌
    該等事由與損壞屍體之犯罪行為間之關聯，均未能認有何足
    以減輕之相當理由，兼衡被告庚○○2人及其等辯護人請求從
    輕量刑之量刑意見等語。
 3、就殺人部分，分別量處被告2人均為無期徒刑，併宣告褫奪
    公權終身；損壞屍體部分，均量處有期徒刑5年；被告2人均
    應執行無期徒刑，褫奪公權終身。並就沒收部分說明：扣案
    如附表二編號22之開山刀，為被告辛○○所有持供本案殺人犯
    行所用之物，應依刑法第38條第2項規定，於被告辛○○罪刑
    項下宣告沒收。又被告庚○○持供殺人用之水果刀1支、被告
    辛○○持供損壞屍體用之鏟子1支，均未扣案，且均非屬違禁
    物，為免將來執行沒收之困難，爰均不予宣告沒收；至扣案
    如附表二編號1至21所示之物，及其餘非屬被告2人所有之扣
    案物，並無證據足資證明與本案犯罪事實有何關聯，爰均不
    予宣告沒收。核其認事用法均無不合，量刑亦屬妥適。
(二)檢察官上訴理由略以：被告2人僅因細故即共同決議殺害被
    害人，犯後無任何積極救治之行為，反而購買清潔用品清理
    案發現場之血跡及相關跡證，並將死者遺體裝入行李箱載往
    宜蘭焚燒殆盡；又為免事跡敗露，使用被害人手機傳送簡訊
    ，佯為被害人仍在世之假象，於製作警詢筆錄時仍企圖誤導
    檢警偵辦方向，甚至多次返回焚屍地點，丟棄作案用之深藍
    行李箱及將摻有遺骨之土壤鏟起另倒入溝渠內，可證被告2
    人犯後態度惡劣。被告2人涉案情節重大，所生危害甚鉅，
    原審未清楚說明為何不選擇死刑，且漏未論及被告2人有無
    復歸社會之更生可能性或教化可能性，亦忽視被告2人犯行
    對於被害人家屬所造成之傷害等節，容有未洽，就被告2人
    部分僅量處無期徒刑，均屬過輕。爰請撤銷原判決，更為適
    法之判決等語。
(三)被告2人提起上訴，上訴理由均主張：1、被告2人事前並無
    謀議殺人。2、如附表一所示意見，原審量刑過重，請求從
    輕量刑云云（被告庚○○部分，見本院前審卷一第133至135、
    341頁，本院前審卷二第394至396頁；被告辛○○部分，見本
    院前審卷一第119至121、341頁，本院前審卷二第396至397
    頁）。被告庚○○另主張：其於刑事歷審、民事案件開庭時屢
    次向被害人家屬道歉，更將150萬元提存至法院以賠償被害
    人家屬，又於本院審理中委請母親辦理房屋貸款100萬元作
    為賠償之用，被告庚○○犯後對自己所為深感後悔，爰請法院
    啟動修復式司法，給予被告庚○○與被害人家屬得以面對面溝
    通、修復傷痛之機會云云（見本院卷第381至383頁)；被告
    陳世豪另主張：其坦承犯行，深知自己行為造成被害人家屬
    無法彌補之傷痛，但仍希望透過面對面交談之機會可稍稍彌
    補被害人家屬心中之傷痛，或讓家屬將自己之情緒抒發，希
    望給予被告辛○○與被害人家屬進行修復式司法之機會云云(
    見本院卷第243頁)。
(四)檢察官提起上訴主張：被告2人僅量處無期徒刑，均屬過輕
    云云，及被告2人提訴上訴均主張：原審量刑過重，請求從
    輕量刑云云，均無理由：　　　
 1、我國於98年4 月22日制定「公民與政治權利國際公約」及「
    經濟社會文化權利國際公約施行法」（下稱兩公約），於同
    年12月10日施行，依上開施行法第2 條、第3 條之規定，兩
    公約所揭示保障人權之規定，具有國內法之效力；適用兩公
    約規定，應參照其立法意旨及兩公約人權事務委員會之解釋
    。則上開公約、立法意旨及兩公約人權事務委員會之解釋，
    均具有我國內國法之效力。至兩公約與我既有法律發生法律
    衝突時，基於人權保障之法治國原則，應優先適用人權保障
    密度較高之兩公約規範。兩公約內國法化後，已生實質限縮
    刑法死刑規定適用範圍之效果。關於刑法死刑規定之闡釋、
    適用，應與兩公約之規定、解釋等合併觀察之。
 2、憲法第15條明定：人民之生存權應予保障。公民與政治權利
    國際公約（下稱「公政公約」）第6條第1項明定：人人皆有
    天賦之生存權，任何人不得無理剝奪。基此，享有生命權者
    ，應包括殺人案件之被告及被害人在內。其等生命價值，無
    高低差異，均屬無價，同被保護，均不得被無理剝奪。聯合
    國人權事務委員會第6號一般性意見書第3段指出：任何人之
    生命不得無理剝奪，這是極其重要的規定。委員會認為，各
    締約國應當採取措施，不僅防止和懲罰剝奪生命的犯罪行為
    ，而且防止本國保安部隊任意殺人。國家機關剝奪人民生命
    是極其嚴重的問題。因此，法律必須對這種國家機關剝奪人
    民生命的各種可能情形加以約束和限制。國家為防止和懲罰
    剝奪生命的犯罪行為，有採取措施的義務。而該措施，並不
    排除國家機關非任意或無理剝奪人民生命之情形，而係應嚴
    加約束與限制。
 3、2006年聯合國新聞部聯合國網頁事務科於聯合國官網公佈之
    公政公約第6條中文版係謂「凡未廢除死刑的國家，判處死
    刑只能是作為對最嚴重的罪行之懲罰，判處應按照犯罪時有
    效並且不違反本公約規定和防止及懲治滅絕種族罪公約的法
    律。這種刑罰，非經合格法庭最後判決。不得執行」。足見
    公政公約揭示：死刑判決是對最嚴重的罪行（the most se-
    rious crimes）之懲罰。聯合國人權事務委員會第6 號一般
    性意見書第7 段謂：「the most serious crimes 」這個詞
    要嚴格限定，《公約》規定的程式保證必須遵守，包括有權由
    一個獨立的法院進行公正的審判、無罪推定原則、對被告方
    的最低程度之保障和由上級法院審核之權利。死刑判決若符
    合公政公約所定之上開實質及程序上限制、拘束，即不構成
    公政公約第6 條所指之「無理剝奪」生命權。從而，死刑判
    決是否違反憲法第23條之比例原則及兩公約，自應視其是否
    為最嚴重罪行，及有無踐行審判中程序保障為斷。非有公政
    公約第6 條第2 項所指之「最嚴重罪行」，並於遵守公正審
    判之程序保障，不得判處死刑。依上所述，「剝奪他人生命
    」罪名之犯行，並非當然均構成前述「最嚴重罪行」。基於
    行為責任原則，尚應考量與犯罪行為本身攸關之事項，是否
    已達最嚴重程度，方足當之。例如，其犯罪行為動機是否具
    倫理特別可責性（例如嗜血殺人魔、謀財害命、性癮摧花或
    其他卑鄙動機等）、犯罪手段或情節具特別殘暴性、行為結
    果具嚴重破壞性、危害性等。
 4、刑事審判旨在實現刑罰權之分配正義，法院對於有罪被告之
    科刑，應符合刑罰相當之原則，使輕重得宜，罰當其罪。現
    代刑罰理論所謂「犯罪應報」，係源自正義的概念，刑罰原
    則應予犯罪相稱，刑罰的程度必須與犯罪行為的不法內容與
    罪責的程度成相當的比例，刑罰應以均衡的正義為基礎，並
    依據分配正義的原則，求得與罪責的不法等值。罪責應依據
    犯罪行為而決定，以行為的客觀輕重程度為出發點，參酌犯
    罪情狀、行為人人格、動機等。故刑法第57條明定科刑時，
    應以行為人之責任為基礎，並審酌一切情狀，尤應注意該條
    所列10款事項，以為科刑輕重之標準。而該條所列10款事由
    ，可區分為「與行為事實相關」之裁量事由（例如犯罪之動
    機、目的，犯罪時所受刺激，犯罪之手段，犯罪行為人違反
    義務之程度及犯罪所生之危險或損害），及「與形成犯罪時
    之行為人自我相關」之裁量事由（例如犯罪行為人之生活狀
    況，犯罪行為人之品行，犯罪行為人之知識程度，犯罪行為
    人與被害人之關係，犯罪後之態度）。關於「與形成犯罪時
    之行為人自我相關」之裁量事由，依一般人普遍具有之理性
    分析，又可依其係「明顯可歸因於外在（例如家庭、學校及
    社會）之事由」或「非明顯可歸因於外在之事由」，而有不
    同評價及衡量。即前者得為量處較輕刑度之事由，後者則否
    。法院於行使刑罰裁量之決定行為時，除應遵守憲法位階之
    平等原則，公約保障人權之原則，以及刑法所規定之責任原
    則，法理上所當然適用之重複評價禁止原則外，更必須依據
    犯罪行為人之個別具體犯罪情節、所犯之不法與責任之嚴重
    程度，及行為人再社會化之預期情形等因素，而為適當之裁
    量。
 5、參酌外國立法例上所定殺人罪之量刑考量因素，例如美國聯
    邦量刑準據就殺人罪之犯罪等級，係以其法定構成要件之嚴
    重性決定，對應各該級數之量刑表，決定其刑期（第一級謀
    殺罪為43級，為最重級數，依量刑表處以終身監禁）；英國
    殺人罪之量刑準則考量之因素包括行為人受刺激程度、犯罪
    當時之環境因素、行為人與被害人的關係、犯罪後行為、武
    器之使用；澳洲殺人罪之量刑考量因素則包括犯罪預謀、被
    害人身分、被害人數、手段惡性；日本現行法制雖存在死刑
    制度，惟死刑之量刑標準，法律並無明文規定，量處死刑實
    務上多參照日本最高裁判所昭和58年（1983年）7 月8 日永
    山則夫連續射殺案件判決所列標準，學說通稱「永山基準」
    ，審酌之犯行情狀包括⒈犯罪之性質；⒉犯罪之動機；⒊犯罪
    之態樣：⑴共犯關係、⑵主從別；⒋殺害手段之強烈性及殘虐
    性；⒌結果之重大性，特別是：⑴被害人數、⑵遺族被害感情
    、⑶對社會所生影響；⒍犯人年齡、前科；⒎犯行後情狀；⒏被
    告罪責確實重大。又外國立法例上所定殺人罪量刑考量因素
    ，係以可責性、社會保障與犯後態度三個概念為據，其中可
    責性概念包括預謀犯罪、手段惡性、被害人年齡、犯罪與被
    害人關係、武器的使用、弱勢被害人、殺害特定職業（如警
    察）、受雇殺人、重罪結合犯、犯罪時有兒童或老人在場、
    其他實質危害（家屬傷痛、社會影響）、殺人動機為貪念、
    被害者的責任、為隱藏其他犯罪、為政治目的而殺害政治人
    物、行為人判斷力減弱、行為人為青少年或老人、行為人不
    幸背景、行為人身心障礙、受被害人刺激、為保護他人而殺
    人等項，社會保障概念有犯罪前科、緩刑或假釋狀態等，犯
    後態度則包含認罪、犯後行為（滅證、毀壞屍體）、犯後悔
    悟等。因此，法院於行使刑罰裁量之決定行為時，除應遵守
    憲法位階之平等原則，前揭公政公約揭櫫之保障人權原則，
    以及刑法所規定之責任原則，法理上所當然適用之重複評價
    禁止原則，以及各種有關實現刑罰目的與刑事政策之規範外
    ，於法定刑包括死刑之案件，更應慮以死刑係終結人民一切
    權利之極刑，處刑之後，人民之生命權即不復存在，誠屬不
    得已情形之最終刑罰。故死刑應儘可能謙抑適用，必以在罪
    責原則之基礎上，又現階段之刑事政策，非祇在實現以往應
    報主義之觀念，尤重在教化之功能，立法者既未將殺人罪之
    法定刑定為唯一死刑，而將無期徒刑或10年以上有期徒刑列
    為選科之項目，其目的即在賦予審判者能就個案情狀，審慎
    斟酌，俾使尚有教化遷善可能之罪犯保留一線生機。故法院
    對於泯滅天性，窮兇極惡之徒予以宣告死刑之案件，如已於
    理由內就如何本於責任原則，依刑法第57條所定各款審酌情
    形，加以說明外，並就犯罪行為人事後確無悛悔實據，教化
    遷善之可能程度，以及從主觀惡性與客觀犯行加以確實考量
    ，綜合刑法第57條所列10款事項等有利與不利之情狀為評價
    後，已足認被告具體個別犯罪情節、所犯之不法及責任之嚴
    重程度，其罪責誠屬重大，無論自罪刑均衡之觀點抑或自一
    般預防之觀點，均認為處以極刑為不得已之情形者，非不允
    許為死刑之選擇。
 6、本院審酌刑法第57條各款量刑事由：
  ⑴犯罪之動機、目的、手段及犯罪時所受之刺激：
  ①殺人部分：
　⓵犯罪動機、目的：
　　被告庚○○就公司放款、對帳等業務處理事項，先前常與被害
    人發生口角爭執，且聽聞被害人在外放話要處理被告庚○○，
    因生殺害被害人之念頭，被告庚○○為惹起整體犯罪計畫之人
    ，而被告辛○○屢因工作效率不佳而遭被害人責罵，對被害人
    亦有不滿，且係起於被告庚○○之提議，被告辛○○萌生殺意，
    又同案被告江昶濬因被告庚○○數次邀約一同殺害被害人，並
    表示江昶濬僅需負責抱住被害人及利誘，江昶濬始應允參與
    殺人。故被告2人僅因工作上細故對被害人萌生殺意，被告2
    人均初始謀議而參與殺人計畫。
　⓶犯罪手段：
　　被告庚○○先朝被害人右腹部刺殺，被告辛○○始朝被害人頸部
    砍殺1刀、刺左腹部1刀，行兇位置均係人體重要器官、血管
    之部位，另參諸被告庚○○係持自備長約10至15公分之水果刀
    1支，被告辛○○持開山刀1支，手段甚為兇殘。
　⓷犯罪時所受之刺激：
　　本案為預謀為之，已如前述，又徵諸被告庚○○已知其與被告
    辛○○就工作事宜多次與被害人發生口角、遭責罵，倘再與被
    害人討論工作事宜，必遭遇相同狀況，是案發時在泰山公司
    客廳內，被告庚○○復因放款、對帳等事宜和被害人發生口角
    ，實乃被告庚○○所預見而為犯罪計畫之一部，難認被告庚○○
    於行兇當時受有何預期外之刺激。又在泰山公司客廳內，被
    告辛○○與同案被告江昶濬均未與被害人施政雄發生爭執或衝
    突。是被告庚○○及其辯護人辯稱：係因當時又與被害人發生
    口角，始一時衝動下手行兇云云，均不可採。
　⓸綜上所述，堪認被告2人殺害被害人時其犯罪手段兇殘，極端
    殘酷，顯具有特別殘暴性，其行為結果造成對被害人性命之
    無理剝奪，具嚴重破壞性，顯屬公政公約所稱之「最嚴重犯
    行」至明。
　②毀壞屍體部分：　
　  被告2人為湮滅殺人證據，推由同案被告江昶濬提供焚屍地
    點，又被告庚○○與同案被告江昶濬在旁佯裝烤肉，以避免形
    跡敗露，且其等係以汽油澆淋、堆疊木炭、添加柴火等方式
    持續燃燒直致被害人屍體完全毀滅殆盡，期間被告辛○○更有
    搗碎被害人遺骨之行為。足見其等行為結果造成對被害人屍
    體之嚴重破壞性。
  ⑵犯罪行為人之智識程度、生活狀況：
    被告庚○○於原審自承學歷為高中畢業，先前在電子工廠工作
    、未婚，經濟狀況普通，需扶養60幾歲之父母、未成年女兒
    1名等語；被告辛○○於原審自承學歷為高中肆業，先前在電
    子工廠、洗車廠工作、已婚，經濟狀況普通，需扶養未成年
    子女共2名等語（見原審卷二第315至316頁）。
  ⑶犯罪行為人之品行：
    被告庚○○於107年11月底起迄108年7月間，因重利案件，經
    臺灣新北地方法院以109年度簡字第1358號判決，判處拘役3
    0日（共5罪），應執行拘役120日確定，被告辛○○前則未有
    犯罪前科，有本院被告前案紀錄表2份在卷可參（見本院卷
    第87至93頁)，顯見被告庚○○素行尚未良好，被告辛○○素行
    尚屬良好。
  ⑷犯罪行為人與被害人之關係：
    被告2人均為被害人之員工，與被害人因工作事宜曾致生口
    角或遭責罵，關係不佳。
  ⑸犯罪所生之危險或損害：
    被告2人共同刺、砍殺被害人後，期間被告2人並未有何對被
    害人為任何救助，使被害人之生命隨即消逝，顯見其等欲施
    政雄死亡之意思明確，手段兇殘，殺意甚堅，且違反法秩序
    之意圖甚深，惡性亦重，造成被害人死亡，不僅剝奪施政雄
    之生命，其等所為造成被害人家屬身心受創，家庭破碎，留
    下難以抹滅之痛苦等情，亦據告訴人戊○○、己○○及其等告訴
    代理人等人供述在卷（見原審卷一第335至337頁）；又毀壞
    屍體犯行致家屬無法辦理後事及繼承程序，亦增家屬之悲痛
    。
  ⑹犯罪後態度：
  ①案發後為警查獲前，被告庚○○持被害人行動電話佯裝被害人
    仍生存之假象；且被告庚○○出資另承租桃園市○○區○○街0號2
    樓（由同案被告江昶濬出面承租），收款帳戶增加江昶濬之
    帳戶等情，已如前述，且被告辛○○另雇用葉盛文承租新北市
    ○○區○○路000號9樓作為辦公室，自108年7月20日起陸續收取
    泰山公司帳款共計140萬元等情，亦據證人葉盛文於偵查中
    證述明確（見偵27542卷一第212至216頁），復有新北市政
    府警察局林口分局搜索扣押筆錄、扣押物品目錄表各1份（
    見偵27542卷一第221至229頁）在卷可參，足見被害人死亡
    後，被告2人與同案被告江昶濬共同分贓原應屬被害人所有
    之利益。 
　②被告庚○○於108年7月23日、同年8 月14日及被告辛○○於同年7
    月22日為警詢問時，均仍未坦承犯行，反有誤導檢警偵辦之
    情，被告2人嗣後於偵查中坦承自白，惟復於偵查中羈押解
    除禁見後，乃至起訴送審至原審調查時，均否認殺人犯行，
    嗣後固於原審準備程序及審理中迄今終坦承犯行，然仍分別
    執上詞對案情重要關係事項有所爭執，飾詞狡辯而欲脫免刑
    責。
  ③被告辛○○曾於108年8月31日、9月16日、9月30日、10月12日
    自看守所內寄信與丙○○，被告庚○○胞姊曾於110年12月2日代
    其母親林蓮寄信與丙○○，有法務部○○○○○○○○109年10月19日
    北所戒字第10900247920號函及附件1份（見本院前審卷一第
    373至379頁，本院卷第402至414頁），及被告2人於本院前
    審及本院審理中當庭向被害人家屬道歉，被告庚○○辯護人表
    示願賠償被害人家屬250萬元（見本院前審卷二第395頁，本
    院卷第382、474頁）。又迄今被告2人仍未能與被害人家屬
    達成和解。　 
  ⑺被告2人是否有教化可能性及再社會化之合理期待可能部分：
    經本院前審囑託臺灣司法心理學會就「被告未來有無矯正教
    化與再社會化之合理期待可能」對被告2人進行鑑定，有心
    理鑑定報告書3份（見本院前審卷二第129至180頁）在卷可
    參，其鑑定結果略以：
  ①被告庚○○部分（見本院前審卷二第129至143頁）：
  ⓵被告庚○○具有高度矯治可能性：
    被告庚○○過去無違反假釋規定，僅有重利罪的前科，顯示個
    案並未有明顯病態人格之特質。被告庚○○為本案共犯三人之
    中，具備能力較好與反應較快的特質。惟，受限於杜會與職
    場經驗較為欠缺，人際關係互動大都在非法的地下錢莊與相
    關的人、事、物接觸，習慣於語言恐懼、張貼討債字條，到
    最後暴力的解決方式，成為被告庚○○在工作中的選項。庚○○
    因財務糾紛而起意殺人，被告庚○○最後還是以用暴力解決問
    題。另外，被告庚○○明知其為從事為不合法的工作，卻「合
    理化」的認知，並對特定訊息負面解讀，產生壓力而引發情
    緒進而行動。…被告庚○○為自己與家人帶來外界異樣的眼光
    與恥笑，很對不起家人！…被告庚○○具備高度的矯治可能，
    對於未來的獄中生活，被告庚○○已經在思考與計劃，想要繼
    續在獄中進修讀書，改變自己，對未來依然存在期望，也希
    望可以得到施政雄家屬的諒解。
  ⓶被告庚○○具有高度再社會化可能性：
　　被告庚○○坦言：「羈押一年多以來我時常在反省，自己覺得
    很悲哀，我被關著時，我也拖累到家人」。晤談過程，被告
    庚○○情緒控管尚佳，對於鑑定人詢問的尖銳問題，被告庚○○
    的反應雖然神情較為激動，但是仍能抑制情緒。被告庚○○尚
    屬年輕在接受矯治過程中，期能建立正確的金錢觀與價值觀
    ，其再社會化仍有所期。
  ⓷被告庚○○再犯可能性低：
    …根據被告庚○○的前案記錄顯示，被告庚○○在犯下此案之前
     ，僅有「重利罪」前科一件，其「毀棄損壞案」獲不起訴
     處分。除此之外被告庚○○未有暴力犯罪的前案記錄，被告
     庚○○情緒的自我管理，人際互動、壓力源的解決方式，讓
     被告庚○○過向善，故可判斷被告庚○○具備矯治及再社會化
     之高度可能性，再犯可能性較低。
  ②被告辛○○部分（見原審卷二第167至180頁）：
  ⓵被告辛○○具有高度矯治可能性：
    …被告辛○○並未有早期問題行為，無青少年犯罪前科，過去
    亦無違反假釋規定，顯示個案並未有明顯病態人格之特質。
    …被告辛○○的矯治工作，著重於被告辛○○的情緒管理與控制
    衝動，建立被告辛○○同理心，為他人立場著想，特別是被害
    人家屬，被告辛○○羈押期間每日抄寫佛經迴向被害人，每星
    期寫信給被害人母親致歉表示悔意，如能進一步讓被告辛○○
    深刻省思自己所作的錯事，改過向善。覺察自己與家人關係
    的聯結，使其成為正向的推力，推測被告辛○○具有高度矯治
    可能性。
  ⓶被告辛○○具有高度再社會化可能性：
　　被告辛○○民國00年生，犯罪時年約40歲，職場工作年資近17
    年，有一定的生命歷練與社會經驗。被告辛○○配偶自108年9
    月辛○○羈押期間至今，每星期會到台北看守所探視被告辛○○
    1次，有時1星期2-3次。被告辛○○也十分關心小孩的成長，
    怕自己犯罪的負面新聞會影響到小孩的成長，讓小孩受到同
    學、親友的歧視，被告辛○○配偶也會騎機車帶著小孩前來探
    視被告辛○○，鼓勵被告辛○○以後重新作人，不要再犯。被告
    辛○○有家庭功能的正向推力，期讓被告辛○○日後可以回歸社
    會重啟新生。
  ⓷被告辛○○再犯可能性低：
    …被告辛○○幼年行為雖不穩定，但親密關係與工作都相對穩
    定，沒有酒精濫用及肢體侵害之暴力犯罪，亦無人格異常及
    思覺失調症之診斷。…被告辛○○思考未來的人生，出獄之後
    生活與生存可能是被告辛○○需要面對的事。綜上而言，辛○○
    再犯「殺人罪」的可能性低，故可推測被告辛○○具有高度的
    矯治及再社會化之可能性。
 7、死刑係剝奪人生命權之極刑，具有不可回復性，乃屬最後不
    得已情形之最終刑罰。對於被告所犯罪名之法定刑設有死刑
    選項（即相對死刑，我國已無絕對死刑之刑罰條文）之案件
    ，縱被告之犯行，係屬蓄意而結果危害生命或其他極端嚴重
    後果之罪行，而符合公政公約第6條第2款所定之「情節最重
    大之罪」，仍必須在罪責原則之基礎上，逐一審酌刑法第57
    條所例示之10款事項及其他與行為人或其行為有關之一切有
    利或不利之情狀，並為綜合評價，已足認被告所為犯罪情節
    、所犯之不法及責任之嚴重程度，已達到罪無可逭，非永久
    與世隔絕，不足以實現正義之程度，始得考量死刑之選擇，
    且於決定是否量處死刑時，深切衡量行為人所為犯行之罪責
    嚴重性與教化更生可能性間之關係，以求罪刑相當。而刑法
    第57條所例示之10款事項，即犯罪動機、目的，犯罪時所受
    之刺激，犯罪之手段，犯罪行為人之生活狀況，犯罪行為人
    之品行，犯罪行為人之智識程度，犯罪行為人與被害人之關
    係，犯罪行為人違反義務之程度，犯罪所生之危險或損害，
    犯罪後之態度等，均係與被告及其所為行為有關之事項，是
    該條所定之該10款以外之「一切情狀」，自應指與該10款性
    質相同之事項。舉凡被告之犯罪動機或目的，是否具有反社
    會性、私利或私慾性、情慾性、無目的性，其犯罪是否具有
    計畫性及其強度、或係偶發，行為時犯意是否堅決，犯罪之
    方法、態樣是否殘忍、狠毒、冷酷，有無湮滅罪證之作為，
    如為數人共犯時，於共犯間之地位、角色，殺害之被害者人
    數及對於社會影響之是否極重大，被害人與被告間之關係，
    被告是否受有刺激及何種刺激，被害人之年齡，被害人遺屬
    之意見，被告年齡（人格成熟度）、前科、素行紀錄，被告
    犯罪後有無反省、是否協助偵查、賠償被害人家屬，以及其
    教化更生之可能性等，均為法院於慎重斟酌是否必須選擇死
    刑一途之量刑參考因子，並因各具體案件情節之不同，相關
    量刑參考因子之作用（於被告有利或不利）亦有差異，惟無
    論係何者，最終仍必須以被告之罪責為審酌、衡量及決定之
    基礎，此即刑法第57條條文開宗明義所定「科刑時應以行為
    人之責任為基礎」之本旨。又量刑係法院就繫屬個案犯罪之
    整體評價，為事實審法院得依職權裁量之事項。量刑判斷當
    否之準據，應就判決之整體觀察為綜合考量，不可僅截取其
    中片斷，遽予評斷。本件原判決就被告2人所為殺害施政雄
    、毀壞屍體之犯行，已依該部分犯罪之情節，詳為論述，並
    以責任為基礎，分別依刑法第57條規定暨與量處死刑有關之
    有利及不利被告之各項量刑因子，逐一審酌，經綜合評價，
    認該部份量刑，並無違法不當，予以維持，且原審判決就各
    量刑已如前述，並未逾越法律所規定之範圍，亦未違反比例
    原則、罪刑相當原則或濫用其量刑之權限。
 8、本院考量被告2人殺害被害人最嚴重犯行之應報需要性、犯
    後態度、預防再犯之再社會化可能性等一切情狀，認原審認
    就殺人部分，尚無剝奪被告2人生命，使其與社會永久隔離
    之必要，各量處被告2人均無期徒刑、褫奪公權終身；另就
    毀壞屍體部分各量處有期徒刑5年，並就被告2人均定應執行
    無期徒刑、褫奪公權終身。
 9、綜上所述，檢察官及被告2人就原審量刑部分提起上訴，均
    為無理由。
(五)又被告2人上訴理由，固均主張：本案被告2人事前並無謀議
    殺人云云。惟查，依證人即共同被告庚○○、辛○○、同案被告
    江昶濬及證人蔡明峰等人上開證述內容及扣案物，足認本件
    被告2人顯係因平日常遭被害人工作上之責備或口角，在熱
    炒店各自抱怨被害人後，被告庚○○提議殺害被害人，被告辛○○認同被告庚○○之提議，同案被告江昶濬在旁僅有聽聞而未
    置一詞、尚未應允共同參與，於該次聚餐結束後至108年6月
    16日前某日，被告2人乃計畫於108年6月16日共同殺害被害
    人；又依同案被告江昶濬與被害人關係尚稱良好，江昶濬原
    本並無共同殺害被害人之動機，如非在上開期間被告庚○○亦
    數次邀約江昶濬一同殺害被害人，並表示殺害被害人後，將
    由被告庚○○當老闆，會自放款收回款項內，抽2成作為江昶
    濬獎金等語，則江昶濬實無須甘冒涉犯殺人重罪之風險，變
    更其態度轉而同意共同參與殺害被害人；況參以案發後被告
    庚○○亦另成立由江昶濬出面承租、位在桃園市○○區○○街0號2
    樓之新公司，並增加江昶濬之帳戶作為收款帳戶而言，此益
    徵同案被告江昶濬係為圖謀上開利益，轉而同意參與殺害被
    害人，是被告2人與同案被告江昶濬事前確有共同殺害被害
    人之謀議甚明，已如前述(見本判決理由欄貳、一、㈠、1、⑷
    、①至⑦所示部分)，被告2人提起上訴主張：本案被告2人事
    前並無謀議殺人云云，均為無理由。
(六)至被告2人提起上訴固另主張：請法院啟動修復式司法，給
    予被告2人與被害人家屬得以面對面溝通、修復傷痛之機會
    云云。按現行刑事司法制度之理念，並非祇在消極地實現傳
    統之應報觀念，除應重視社會正義外，更應重視教化功能，
    期待行為人能重新適應社會生活。基於修復式司法理念，讓
    加害者認知其罪行造成之傷害，反省其自身應負之刑責，藉
    由與被害人、被害人家屬或相關之成員進行對話，以有建設
    性之參與及對話，在尊重、理解及溝通之氛圍下，尋求彌補
    被害人之損害、痛苦及不安，承擔賠償責任，以真正滿足被
    害人之需要，並修復因衝突而破裂之社會關係，最後助行為
    人復歸社會，此固為109年1月8日公布新增、於同年7月9日
    生效施行之刑事訴訟法第271條之4第1項規定：「法院於言
    詞辯論終結前，得將案件移付調解；或依被告及被害人之聲
    請，於聽取檢察官、代理人、辯護人及輔佐人之意見後，轉
    介適當機關、機構或團體進行修復」之立法意旨。本件被告
    庚○○於本院審理中固主張：其於刑事歷審、民事案件開庭時
    屢次向被害人家屬道歉，更將150萬元提存至法院以賠償被
    害人家屬，又於本院審理中委請母親辦理房屋貸款100萬元
    作為賠償之用，其犯後對自己所為深感後悔云云（見本院卷
    第381至383頁)；被告陳世豪於本院審理中亦主張：其坦承
    犯行，深知自己行為造成被害人家屬無法彌補之傷痛，但仍
    希望透過面對面交談之機會可稍稍彌補被害人家屬心中之傷
    痛，或讓家屬將自己之情緒抒發，希望給予其與被害人家屬
    進行修復式司法之機會云云(見本院卷第243頁)。惟查，依
    刑事訴訟法第271條之4第1項規定：法院於言詞辯論終結前
    ，得將案件移付調解；或依被告及被害人之聲請，於聽取檢
    察官、代理人、辯護人及輔佐人之意見後，轉介適當機關、
    機構或團體進行修復，故是否案件移付調解或轉介適當機關
    、機構或團體進行修復，法院除應聽取被告及其辯護人之意
    見，亦應聽取被害人家屬即告訴人或告訴代理人之意見，始
    符合刑事訴訟法規定修復式司法之立法意旨。本件被告2人
    於本院審理中固均坦承犯行，並當庭向被害人家屬道歉，被
    告庚○○除向法院提存150萬元以賠償被害人家屬外，並表示
    願再賠償被害人家屬100萬元等情，惟參諸告訴人即被害人
    家屬甲○○於本院審理中供稱：我無法接受被告2人之和解條
    件，因為他們要出和解的錢是從死者的戶頭之前就己經領取
    出來的，希望法官能夠最輕維持無期徒刑之判決等語(見本
    院卷第162至163頁)；另供稱：請從重量刑等語(見本院卷第
    468頁)；告訴人即被害人家屬己○○於本院審理中供稱：我不
    能接受被告2人之和解條件，因為我覺得被告2人惡性重大，
    他們2人之犯行對我們家人的影響不是金錢可以彌補，希望
    法官可以判處死刑等語(見本院卷第163、468頁)；及告訴人
    即被害人家屬丙○○、乙○○、戊○○、己○○、施慶鐘等人委任之
    告訴代理人於本院審理中亦供稱：「…當事人為何不想要來
    開庭，第一、修復式司法在最高法院的功能讓被害人權益獲
    得伸張，所以不應該強迫被害人家屬。原審漏了告訴人己○○
    的意見，我今天代表五名告訴人全部的意見，最主要的原因
    即便告訴人聽到被告的答辯，他們認為被告沒有完全坦承，
    被告說一時的開玩笑，但他們顯然是預謀，被害人家屬沒有
    聽到真正真相，辛○○的部分是可以救援，今天選擇讓他流血
    過多死亡，顯然有殺人故意，所以不構成修復式司法坦承犯
    行，所以被害人家屬拒絕修復式司法。庚○○部分最高法院弄
    不清楚，被害人死亡之後，就由被告庚○○來接手，那些帳款
    他拿走，到目前為止都沒有還給被害人，怎麼會希望被害人
    接受這個金額讓被告減刑呢？」等語（見本院卷第244頁)，
    並就本院當庭訊問雙方有供可能為修復式司法協商供稱：「
    本件最高法院發回就是針對修復式司法，我在前次準備程序
    有說明，修復式司法在10年前推行，其精神是關係的修復，
    各國在討論修復式司法之關鍵在於被害者自主性的意願。鈞
    院前審時，告代已經表示本件為何沒有辦法進行修復式司法
    ，首先如同剛才被告等所述，他們對於犯罪的情節陳述，縱
    然他們對於殺人、毀棄屍體坦承，但如同鈞院前次判決描述
    ，他們對於本件關鍵的部分，是否預謀等等，仍然推卸責任
    ，對於被害人家屬而言，每次聽到這樣的陳述都是一次傷害
    ，每次開完庭回去轉述給被害人母親時，我們都要審酌如何
    讓母親知道被告怎麼講述他的兒子，這是對被害者家屬傷害
    。因為被告沒有對事實坦承，故無辦法符合修復式司法精神
    ，所以告訴人才會拒絕另啟修復式司法。再次強調庚○○與被
    害人家屬之間另有民事訴訟，如同剛才所述，被害人家屬請
    求返還屬於施政雄所遺留下的遺產部分，庚○○就如同剛才庭
    上他認為他與施政雄共同經營的，這樣的情形下，雙方根本
    連進行修復式司法的可能的條件之一都沒有，沒有辦法有任
    何共識，所以本件開啟修復式司法只是徒增告訴人等的傷害
    。本於修復式司法的立法的精神，在於尊重被害人家屬的意
    願，綜上，被害人家屬並無意願進行任何的修復式司法。」
    等語（見本院卷第467至468頁)，足認本件告訴人等人均無
    意願接受被告庚○○提出之賠償條件，及與被告2人進行修復
    式司法程序甚明。告訴人甲○○、己○○等人及告訴人即被害人
    家屬丙○○、乙○○、戊○○、己○○、施慶鐘等人委任之告訴代理
    人於本院審理中既當庭表示無意願與被告2人進行修復式司
    法程序，揆諸上揭說明，被告2人此部分所執上訴理由，均
    屬無據。
(七)綜上所述，本件檢察官及被告2人之上訴，均無理由，均應
    予駁回。
據上論斷，應依刑事訴訟法第368條，判決如主文。
本案經檢察官李冠輝提起公訴，檢察官吳姿函提起上訴，檢察官
張秋雲到庭執行職務。
中　　華　　民　　國　　111 　年　　2 　　月　　22　　日
                  刑事第一庭  審判長法　官  周煙平
　　　　　　　　　　　　　　　　　　法　官  連育群
　　　　　　　　　　　　　　　　　　法　官  吳炳桂
以上正本證明與原本無異。
如不服本判決，應於收受送達後20日內向本院提出上訴書狀，其
未敘述上訴之理由者並得於提起上訴後20日內向本院補提理由書
（均須按他造當事人之人數附繕本）「切勿逕送上級法院」。
　　　　　　　　　　　　　　　　　　書記官  吳芝嘉
中　　華　　民　　國　　111 　年　　2 　　月　　24　　日
附錄本案論罪科刑法條全文：　　　　　　　　　　　　
中華民國刑法第271條
殺人者，處死刑、無期徒刑或10年以上有期徒刑。
前項之未遂犯罰之。
預備犯第1項之罪者，處2年以下有期徒刑。
中華民國刑法第247條
損壞、遺棄、污辱或盜取屍體者，處6月以上5年以下有期徒刑。
損壞、遺棄或盜取遺骨、遺髮、殮物或火葬之遺灰者，處5年以
下有期徒刑。
前二項之未遂犯罰之。

附表一：檢察官、被告2人及其等辯護人就本案量刑審酌事項之 
        意見
刑法第57條     檢     察     官 被告庚○○及其辯護人 被告辛○○及其辯護人 犯罪之動機、目的 ⒈於原審主張：被告2人雖自稱係因工作遭施政雄斥責憤而行兇，然被告2人殺害被害人後，仍繼續向外收取先前貸放款項，目的顯係覬覦被害人收入（見原審卷三第11至12頁）。 ⒉於本院審理中主張：被告2人殺害被害人，還計劃被害人死後當老闆，並佯裝被害人之身份收錢，顯見被告2人係事前預謀殺害被害人(見本院卷第462頁)。 於原審及本院前審均主張：被告庚○○係因長期受被害人施用毒品後神智不清、帳目不清碎念其工作狀態，甚至揚言對被告庚○○不利，然並無侵占被害人財產之意思，否則案發後即將被害人保險箱內之金錢取領出，且被告庚○○殺害被害人事前並未縝密規劃，原亦係希望能與被害人好好商談，惟被害人表示其輩分不夠，沒資格和被害人談，始衝動為殺人行為（見原審卷二第101至102頁，本院前審卷二第305至306頁）。 於本院審理中主張：卷內證據皆無法證明被告庚○○係預謀殺害被害人(見本院卷第210至213頁) 於原審及本院前審均主張：被告辛○○係受僱在被害人處，工作期間長期受被害人辱罵，積怨甚深而略多略少產生報復心理，因此本案犯罪並非反社會性、私利、情欲或無目的（隨機性）之殺人案件，而係職場所生之嫌隙（見原審卷二第79頁，本院前審卷二第320頁）。 於本院審理中主張：被告辛○○並非預謀殺害被害人(見本院卷第135至136頁) 犯罪時所受之刺激 ⒈於原審時主張：被告2人泛稱受被害人斥責，然無證據可佐（見原審卷三第12頁）。 ⒉於本院未另提出主張。 於原審及本院前審均主張：被告庚○○原亦係希望能與被害人好好商談，惟被害人表示其輩分不夠，沒資格和被害人談，於受刺激下，始失去理智持水果刀刺入被害人腹部（見原審卷二第102頁，本院前審卷二第306頁）。 ⒈於原審主張：本案與社會上曾發生之殺人案件相較，被告辛○○上開殺害被害人之手段並非殘虐（見原審卷二第81頁）。 ⒉於本院前審主張：被告辛○○於案發前遭施政雄責罵，並見被告庚○○動手之刺激，而持刀殺害被害人（見本院前審卷二第320至321頁）。 犯罪之手段 ⒈於原審時主張：被告2人以上開方式殺害被害人，犯後無任何積極救治行為，反見被害人死亡後，立即購買清潔用品清理現場血跡及相關跡證，並將屍體裝入行李箱載往宜蘭焚屍殆盡（見原審卷三第12頁）。 ⒉於本院審理中主張：被害人於倒地前曾說「有話好好商量」，如被告2人還有人性，應該會心軟。也不會讓被害人屍骨無存，可見被告2人人性泯滅(見本院卷第462頁)。　 ⒈於原審主張：持水果刀刺   被害人右腹部一刀（見原審卷二第102頁）。 ⒉於本院前審主張： ⑴殺人部分： 　持水果刀刺被害人右腹部1刀，可能刺被害人肝臟，被害人不會感受痛苦，或可能刺中被害人肚臍或右上肢、非重要器官。 ⑵毀壞屍體部分： 　僅在旁幫忙毀損被害人屍體、沒有搗毀屍體。（見原審前審卷二第306、382頁） ⒈於原審主張：本案與社會上曾發生之殺人案件相較，被告辛○○上開殺害施政雄之手段並非殘虐（見原審卷二第81頁）。 ⒉於本院前審及本院審理中主張：被告辛○○持開山刀砍被害人左肩1刀及刺向腹部1刀，非砍被害人頸部（見本院前審卷二第320至321、383至386頁，本院卷第）。 犯罪行為人之生活狀況 ⒈於原審時主張：被告庚○○學歷均為高中畢業、被告辛○○為高中肄業，被告庚○○案發前每月薪水約15萬元（見原審卷三第12頁）。 ⒉於本院未另提出主張。　 於原審及本院前審均主張：被告庚○○與被害人一同從事放款行業前，係任職電子工廠擔任作業員，有穩定工作及生活，日後出獄亦會透過更生就業服務管道尋找正當穩定工作（見原審卷二第102頁，本院前審卷二第306頁）。 本院審理中主張：被告庚○○未婚，入獄前與被害人合經營討債公司，月收入約10萬餘元(見本院卷第459頁)。 ⒈於原審主張：被告辛○○自出世以來即不知其生父為何人，生母亦拋家棄子未盡扶養義務，故自幼係受祖父母所扶養，祖父母年邁後，係受胞姐供其就學、生活等事實上之照料，直到被告辛○○約莫17歲在外工作為止。因此，被告辛○○與其胞姐情若母子之身分關係。高中畢業即出社會工作，數份工作均係電子類科技公司任職，約長達13餘年之久，且多數擔任組長、課長等管理職。被告辛○○在科技公司工作期間係努力認真工作之人，且為家中生計，皆會自願加班。後因公司裁員後，在被告庚○○勸誘下即到被害人設立之放款公司工作，並在該公司任職約1年9月。被告辛○○與其配偶結縭12年，婚姻關係良好，家中主要經濟來源仰賴被告辛○○，並育有2名分別為12、14歲之未成年子女，經濟狀況勉持（見原審卷二第79至80頁）。 ⒉於本院前審及本院審理中主張：除同上開原審中主張外，被告辛○○與家人關係親密，入獄前在被害人討債公司上班，月薪約4萬元（見本院前審卷二第321、386頁，本院卷第459、473頁）。 犯罪行為人之品行 ⒈於原審時主張：被告庚○○於105年間有重利之前案紀錄，被告辛○○則無（見原審卷三第12頁）。 ⒉於本院未另提出主張。　 於原審、本院前審及院審理中均主張：被告庚○○平時樂善好施，與家人感情甚好，故被告庚○○家人始願意予其自新機會，並願意代其給付100萬元（於本院審理中提高至150萬元）賠償予被害人家屬（見原審卷二第102至103頁，本院前審卷二第306頁，本院卷第205頁）。  ⒈於原審主張：被告辛○○過往工作皆係正當、穩定之工作，且在電子科技場域耕耘10餘年，有擔任主管之經歷，具有一定之管理、專業能力，可見其品行堪稱良好，且依其前案紀錄，違犯本案前均無任何犯罪紀錄，素行堪稱良好（見原審卷二第80至81頁）。 ⒉於本院前審主張：被告辛○○學習階段及服役期間均未有任何違規紀錄，對於所從事之各項工作均認真負責，工作狀況穩定，並非好高騖遠、窮凶極惡之人（見原審卷二第321、386頁）。 犯罪行為人之智識程度 ⒈於原審主張：被告2人均無智能障礙之情事，智力均屬正常（見原審卷三第12頁）。 ⒉於本院未另提出主張。　 於原審、本院前審及本院審理中均主張：被告庚○○最高學歷為高中畢業（見原審卷二第103頁，本院前審卷二第307頁，本院卷第459頁）。 ⒈於原審主張：被告辛○○為高中肄業，無任何智能低落、情緒管理障礙或精神上不適因而就醫之病史，且過去在電子科技公司工作，擔任主管職務，其智識程度應非低弱（見重訴39卷二第81頁）。 ⒉於本院前審及本院審理中主張：被告辛○○為高中肄業（見本院前審卷二第321頁，本院卷第459頁）。 犯罪行為人與被害人之關係 於原審於本院審理中均主張：被告2人均係施政雄之員工（見原審卷三第12頁，本院卷第462頁）。 　 於原審及本院前審均主張：被告庚○○與被害人為合夥關係，針對放款而得之利潤，被告庚○○係以抽成方式按月領取利潤（見原審卷二第103頁，本院前審卷二第307頁）。 於原審及本院審理中均主張：被告辛○○在泰山公司任職期間1年9月，與害人有僱傭關係，然因被害人常在工作時間吸食毒品，被告辛○○經常受被害人辱罵，與被害人互動並非良好（見原審卷二第81頁，本院卷第135至136頁）。 犯罪行為人違反義務之程度 於原審、本院前審均主張：生命為人至高無上之價值，被告2人僅因細故即故意殺害施政雄，且於犯後絲毫無報警、救助之意，見被害人死亡後，隨即分工刷洗現場、載屍體至宜蘭、購買汽油等物，將屍體焚燒殆盡，其等犯行泯滅人心（見原審卷三第12頁，本院前審卷一第82頁，本院卷第470頁）。 於原審、本院及本院審理中均主張：被告庚○○當下遭被害人言語激怒，一時未控制脾氣雖已違反尊重被害人施政雄生命法益之義務，惟被告庚○○手段並非兇殘，違反義務情節應不高（見原審卷二第103頁，本院前審卷二第307頁，本院卷第471頁）。 於原審及本院均未提出任何主張。 犯罪所生之危險或損害 於原審及本院前審均主張：被告2人燒毀屍體，見未完全燃燒殆盡之骨骸，即以石塊等物敲擊，致遺骨嚴重裂解，事後又返回現場鏟起摻有遺骨之土壤，傾倒於溝渠，致檢警無法採集任何可鑑驗之遺骸鑑定，家屬因而無法取得死亡證明書，使家屬除忍受親人離世重大打擊外，迄今無法辦理除戶、處理遺產等事宜（見原審卷三第12至13頁，本院前審卷一第82頁）。 於本院審理中主張：本案被告2人一開始計謀殺被害人，顯見他們惡性重大，應處極刑(見本院卷第462頁)。 於原審及本院前審均主張：被告庚○○所為犯行並非隨機殺人案件，且亦非係對未成年人所為，對於社會所造成危險應屬較輕微（見原審卷二第103頁，本院前審卷二第307頁）。 ⒈於原審未提出任何主張。 ⒉於本院前審主張：犯案後未取得任何利益，並均已歸還泰山公司之財物與家屬（見本院前審卷二第387頁） 犯罪後之態度 於原審及本院前審均主張：被告2人殺害被害人後積極毀屍滅跡，並冒充被害人發送簡訊，創造尚在世假象，又被告2人於108年7月22日製作警詢筆錄時，仍堅稱與被害人有聯絡，斯時距離案發日已逾2月，被告2人在此期間均無任何坦承犯行、自行投案等情事，甚至多次返回焚屍地點，丟棄作案用行李箱及摻有遺骨之土壤鏟起傾倒溝渠內，其等泯滅良知，犯後態度惡劣（見原審卷三第13頁，本院前審卷一第81頁）。 ⒈於原審及本院均主張：庚○○於原審第一次準備程序即承認犯罪，決心勇於接受處罰，並表達希望與告訴人以100萬元（於本院提高至150萬元）和解，由庚○○之家人匯款給告訴人（見原審卷二第103頁，本院卷二第307頁）。 ⒉於本院前審及本院審理主張：抄寫佛經迴向被害人，又當庭彎腰向被害人家屬道歉；且寄信向被害人母親道歉（見本院前審卷二第364頁，本院卷第464頁）。 ⒈於原審主張：被告辛○○於警詢時係2名被告中最先坦承犯行，有利協助本案之調查，犯後態度可謂良好。且於原審歷次準備程序對於其所違犯罪行、犯罪分工之細節均坦承不諱，亦未推諉至其他同案被告，相較於被告庚○○尚有推諉卸責之情，被告辛○○之犯後態度，應是被告中表現最為優良之人。被害人家屬雖拒絕與被告辛○○協談和解事宜，然被告辛○○仍有和解意思，可見其有盡和解之努力。另未起訴前，其亦有抄寫佛經予被害人以期超渡無辜受害之被害人，並當庭向被害人家屬道歉，應足認其有悔意（見原審卷二第81至82頁，）。 ⒉於本院前審及本院審理中均主張：被告辛○○於警詢時係被告等人中最先坦承犯行，有利協助本案之調查，犯後態度可謂良好。且於原審歷次準備程序對於其所違犯罪行、犯罪分工之細節均坦承不諱，亦未推諉至其他同案被告，相較於被告庚○○尚有推諉卸責之情，被告辛○○之犯後態度，應是被告等人中表現最為優良之人。本案尚未起訴前及法院審理中，被告辛○○亦有抄寫佛經予被害人以期超渡無辜受害之被害人，並當庭向被害人家屬道歉，應足認其有悔意，並定期寄信向被害人母親丙○○道歉（見本院前審卷二第322至323、387頁，本院卷第463、466至467頁）。 

附表二：
編號 扣案物名稱 數量 備註 1 現金165萬元 仟元鈔共1,650張 於108年9月4日16時30分許，在桃園市○○區○○路0000○0號3樓D 棟搜索扣押（被告庚○○），搜索扣押筆錄及扣押物品目錄表見偵27542卷一第37至45頁。 2 元大銀行存摺、提款卡 1組  3 玉山銀行存摺、提款卡 1組  4 淡水信用合作社存摺、提款卡 1組  5 陽信銀行存摺、提款卡 1組  6 台新銀行存摺、提款卡 1組  7 華南銀行存摺 1本  8 金飾項鍊 1條  9 現金1萬9,600 元 仟元鈔19張、佰元鈔6張  10 開山刀 1把  11 黑色APPLE XR手機（IMEI：000000000000000，門號：0000000000號） 1支  12 黑色APPLE XR手機（IMEI：000000000000000） 1支  13 白色APPLE XR手機（實體SIM卡：000000000000000、數位SIM卡：000000000000000） 1支  14 白色APPLE XR手機（含門號：0000000000號之SIM 卡1張，IMEI：000000000000000） 1支  15 華碩筆電（粉金） 1臺  16 記憶卡（TEAMGROUP） 1張  17 記憶卡（APACER） 1張  18 隨身碟（TDK） 1個  19 IPHONE 7 PLUS 手機（含門號0000000000號之SIM 卡1張，IMEI：000000000000000） 1支 於108年9月4日20時45分許，在新北市○○區○○路○○巷00○0號搜索扣押（被告辛○○），搜索扣押筆錄及扣押物品目錄表見他5960卷第455至459頁。 20 本票 7張  21 行動電話（含門號：0000000000號SIM卡1張） 1支 於108年9月4 日17時許，在桃園市○○區○○街0號2樓搜索扣押（同案被告江昶濬），搜索扣押筆錄及扣押物品目錄表見偵27542卷一第161至167頁。 22 開山刀 1把 於108年9月9日13時15許，在宜蘭壯圍東西八路09128號路燈對面圳溝內扣押，搜索扣押筆錄及扣押物品目錄表見偵27542卷一第533至539頁。